【裁判字號】    98,交聲,904
【裁判日期】    981214
【裁判案由】    聲明異議
【裁判全文】
臺灣臺南地方法院交通事件裁定     98年度交聲字第904號
移送機關    交通部公路總局嘉義區監理所麻豆監理站
異議人即
受處分人    甲○○
上列受處分人因違反道路交通管理處罰條例案件，對於交通部公
路總局嘉義區監理所麻豆監理站民國98年7月14日所為之裁決處
分（處分案號：麻監裁罰字第裁75-M00000000號），聲明異議，
本院裁定如下：
    主  文
異議駁回。
    理  由
一、原處分意旨略以：異議人即受處分人甲○○（下稱異議人）
    遭警舉發於民國（下同）98年4月22日20時55分時許，駕駛
    牌照號碼4132-MF號自用一般小客車，在臺南縣新市鄉社內
    村南134線新港社陸橋時，與第三人劉馨兒發生交通事故，
    致劉馨兒雙小腿挫傷、左小腿撕裂傷、左臀挫傷、右大腿瘀
    青等傷害，未採取救護措施，亦未向警察機關通知，且未依
    規定處置移動肇事車輛及現場痕跡，逕自離去逃逸現場，嗣
    經交通部公路總局嘉義區監理所麻豆監理站（下稱移送機關
    ）依道路交通管理處罰條例第62條第3項（原裁決書漏載第3
    項）、第4項、第67條第3項（原裁決書漏載第3項）及違反
    道路交通管理事件統一裁罰基準表等規定，裁處罰鍰新臺幣
    6,000元，吊銷駕駛執照，一年內禁考等處分。
二、本件聲明異議意旨略以：異議人於發生事故之際，有下車查
    看傷者，因多次詢問傷者要做何處理，對方均未回答，異議
    人停留約10分鐘之久始離去，異議人若有肇事逃逸之意，何
    須停留這麼久？且當時對方並無明顯外傷，又已取得對方之
    諒解，為此聲明異議等語。
三、按汽車駕駛人駕駛汽車肇事致人受傷或死亡者，應即採取救
    護措施及依規定處置，並通知警察機關處理，不得任意移動
    肇事汽車及現場痕跡證據，違反者處新臺幣3,000元以上9,
    000元以下罰鍰，並吊銷其駕駛執照。又汽車駕駛人曾依本
    條例其他各條規定吊銷駕駛執照者，1年內不得考領駕駛執
    照。道路交通管理處罰條例第62條第3項、第4項及第67條第
    3項分別定有明文。
四、經查：
  (一)異議人遭警舉發，於上開時、地駕駛牌照號碼4132-MF號自
    用一般小客車，與第三人劉馨兒發生交通事故後，未採取救
    護措施及依規定處置，並通知警察機關處理，即逕行逃逸之
    違規行為，有臺南縣警察局98年5月10日南縣警交字第M0000
    0000號舉發違反道路交通管理事件通知單1份附卷可稽。且
    異議人於臺灣臺南地方法院檢察署98年度偵字第7979號偵查
    時，亦就其於上開時、地肇事致劉馨兒受傷後，未留置現場
    等候警方前往處理，亦未將劉馨兒送醫救治，隨即駕車逕行
    離去乙節坦承不諱，嗣並因上開違規行為觸犯刑法第185條
    之4肇事逃逸罪嫌，經檢察官於98年7月28日為緩起訴處分，
    緩起訴期間為2年，異議人並應於緩起訴處分確定之日起1年
    6個月內向指定之公益團體、地方自治團體或社區提供90小
    時之義務勞務，有臺灣臺南地方法院檢察署98年7月28日98
    年度偵字第7979號檢察官緩起訴處分書1份附卷可參，因此
    ，移送機關指稱異議人有上開違規情事，堪予認定。
  (二)又汽車駕駛人駕駛汽車肇事致人受傷或死亡，應即採取救護
    或其他必要措施，並向警察機關報告，不得逃逸，違者吊銷
    駕駛執照。其目的在增進行車安全，保護他人權益，以維護
    社會秩序，與憲法第23條並無牴觸（本院釋字第284 號解釋
    參照），因此，只要其為該交通事故之現場當事人，則對事
    故現場之傷亡人員皆有救護之義務，並非其需故意或過失導
    致事故發生而逃逸者，始認觸犯道路交通管理處罰條例62條
    之規定，否則該條文之功能將喪失殆盡。從而，縱異議人對
    其與第三人劉馨兒發生交通事故一事，並無故意、過失，但
    其於第三人劉馨兒受傷後，竟未採取救護措施，亦未向警察
    機關通知，且未依規定處置移動肇事車輛及現場痕跡，即逕
    行逃逸，即足認有違反道路交通管理處罰條例第62條第3項
    、第4項等規定之情。至異議人辯稱其因對方無明顯外傷始
    離開，不知即為逃逸行為等語；惟依前揭交通規則，異議人
    於車禍發生後，不論責任歸屬如何，本有留待現場之義務，
    被害人受傷情形如何，非得由異議人基於主觀立場，自行認
    定被害人有無受傷後，即可自行離去，更不待言。足認異議
    人於上揭時、地確有駕車肇事致被害人劉馨兒受傷而逃逸之
    事實；而異議人事後雖與被害人達成民事和解，仍無礙異議
    人肇事致人受傷而逃逸之違規行為成立，復非屬法定免責事
    由，自無從據為對其有利之認定。
五、綜上所述，異議人於上開時、地，與第三人劉馨兒發生交通
    事故致劉馨兒受傷後，未採取救護措施及依規定處置，並通
    知警察機關處理，有逕行逃逸之違規行為，堪可認定。則移
    送機關據此並引用上開道路交通管理處罰條例第62條第3項
    、第4項、第67條第3項及違反道路交通管理事件統一裁罰基
    準表等規定，裁處異議人罰鍰新臺幣6,000元，並吊銷駕駛
    執照，一年內禁考等處分，於法即無不當。從而，本件異議
    經核並無理由，自應予以駁回。
六、至於道路交通管理處罰條例第62條第3項、第4項係分別規定
    ：「汽車駕駛人駕駛汽車肇事致人受傷或死亡者，應即採取
    救護措施及依規定處置，並通知警察機關處理，不得任意移
    動肇事汽車及現場痕跡證據，違反者處新臺幣三千元以上九
    千元以下罰鍰。但肇事致人受傷案件當事人均同意時，應將
    肇事汽車標繪後，移置不妨礙交通之處所。」、「前項駕駛
    人肇事致人受傷而逃逸者，吊銷其駕駛執照；致人重傷或死
    亡而逃逸者，吊銷其駕駛執照，並不得再考領。」等語，由
    法條文義觀之，適用道路交通管理處罰條例第62條第4項之
    前提，係該名駕駛亦同時觸犯同法條第3項，惟二者之構成
    要件仍略有不同，因此，移送機關適用道路交通管理處罰條
    例第62條第4項予以裁罰時，雖同時隱含有適用同條第3項之
    意，惟基於行政程序法第5條行政行為明確性之要求，應於
    裁決書舉發違反法條欄中一併記載，始為的論，附此敘明。
七、據上論斷，應依道路交通管理處罰條例第87條第2項、道路
    交通案件處理辦法第19條，裁定如主文。
中    華    民    國    98    年    12    月    14    日
                     交通法庭   法  官   陳淑勤
以上正本證明與原本無異。
如不服本裁定，應於送達後5日內，向本院提出抗告狀。
                                書記官   謝國欽
中    華    民    國    98    年    12    月    14    日


司法院資訊處製作；財團法人民間司法改革基金會備份。
